臺灣南投地方法院刑事判決
110年度訴字第281號
公  訴  人  臺灣南投地方檢察署檢察官 
被      告  吳家豪



            鄭睿凱


上列被告因傷害案件，經檢察官提起公訴（110年度偵字第787號
），本院判決如下：
    主    文
吳家豪犯傷害罪，處拘役肆拾日，如易科罰金，以新臺幣壹仟元
折算壹日。
鄭睿凱犯傷害罪，處有期徒刑參月，如易科罰金，以新臺幣壹仟
元折算壹日。
    犯罪事實
一、吳家豪與其父吳世民、其兄吳家宏共同種植生薑為業，鄭睿
    凱為其等客戶，於民國109年12月27日上午10時30分許，鄭
    睿凱前往吳家豪等人位於南投縣○○鄉○○○○道路○○○○○00號電
    線桿旁）之生薑田，查看生薑品質，因過程中將生薑隨意丟
    棄，造成生薑破損（鄭睿凱所涉毀損罪嫌，另經檢察官為不
    起訴處分），吳世民出言制止，而與鄭睿凱發生口角，吳家
    豪上前關切，吳家豪與鄭睿凱竟分別基於傷害之犯意，徒手
    毆打對方，並扭打在地，致吳家豪受有左上胸部及右前胸壁
    擦挫傷、右側中指擦傷之初期照護、右側口腔內擦挫傷等傷
    害，鄭睿凱受有頸部挫傷、頭皮挫傷、腦震盪，未伴有意識
    喪失等傷害。吳世民、吳家宏與現場工人見狀，陸續上前勸
    架，由吳世民與現場工人將吳家豪拉開，吳家宏將鄭睿凱拉
    開，隨即報警處理而查悉上情。
二、案經吳家豪、鄭睿凱訴由南投縣政府警察局信義分局報告臺
    灣南投地方檢察署檢察官偵查起訴。　　
    理    由
一、證據能力之認定：
　㈠按被告以外之人於審判外之言詞或書面陳述，除法律有規定
    者外，不得作為證據；又被告以外之人於審判外之陳述，雖
     不符刑事訴訟法第159條之1至第159條之4之規定，而經當
    事 人於審判程序同意作為證據，法院審酌該言詞陳述或書
    面陳 述作成時之情況，認為適當者，亦得為證據。當事人
    、代理 人或辯護人於法院調查證據時，知有第159條第1項
    不得為證 據之情形，而未於言詞辯論終結前聲明異議者，
    視為有前項 之同意，刑事訴訟法第159條第1項及第159條之
    5分別定有明 文。經查，本判決下列所引用被告吳家豪、鄭
    睿凱以外之人於審判外 之陳述，被告2人於本院準備程序表
    示對證據能力沒有意見，同意有證據能力（見本院卷第83頁
    ），且檢察官及被告2人迄於本院言詞辯論終結前均未聲明
    異議，本院審酌上開證據資料作成時之情況，尚無違法不當
    或證明力明顯過低之瑕疵，亦認為以之作為證據應屬適當，
    爰依上開規定，認前揭證據資料均有證據能力。
㈡㈡次按除法律另有規定外，實施刑事訴訟程序之公務員因違背
    法定程序取得之證據，其有無證據能力之認定，應審酌人權
    保障及公共利益之均衡維護，刑事訴訟法第158條之4定有明
    文。本案以下所引用之非供述證據，並無證據證明係實施刑
     事訴訟程序之公務員違背法定程序所取得，且經本院於審
    理 時合法踐行調查程序，自應認均具有證據能力，得作為
    證據 。
二、認定犯罪事實所憑之證據及理由：
　㈠被告吳家豪部分：
　　上揭事實業據被告吳家豪於準備程序及本院審理中均自白不
    諱，核與證人即告訴人鄭睿凱、證人吳家宏於警詢、偵訊、
    證人吳世民於警詢證述之情節大致相符（見警卷第7頁至第2
    6頁；偵卷第11頁至第15頁、第23頁至第25頁），並有指認
    犯罪嫌疑人紀錄表、竹山秀傳醫院診斷證明書、傷勢照片、
    衛生福利部南投醫院診斷證明書、南投縣政府警察局信義分
    局羅娜派出所受理刑事案件報案三聯單、南投縣政府警察局
    勤務指揮中心受理110報案紀錄表、受理報案系統畫面截圖
    、110年7月14日員警職務報告在卷可稽（見警卷第27頁至第
    37頁、第43頁、第62頁；他卷第8頁、第10頁；偵卷第26頁
    、第31頁、第33頁至第36頁），足徵被告吳家豪前開任意性
    自白與事實相符，堪予採信。 
　㈡被告鄭睿凱部分：
　  訊據被告鄭睿凱固坦承於起訴書所載之時間、地點查看生薑
    品質等情不諱，惟矢口否認有何傷害犯行。辯稱：我根本沒
    有出手，吳家豪被6、7個男生拉開，可能因為這樣受傷等語
    。經查：
　⒈本案被告鄭睿凱傷害部分之犯罪事實迭據證人即告訴人吳家
    豪、證人吳家宏、證人吳世民於警詢、偵查及本院審理中證
    述明確：
　⑴證人即告訴人吳家豪於警詢中證稱：於109年12月27日10時30
    分許，在信義鄉羅娜村信和產業道路旁農田，鄭睿凱查看生
    薑，未經過我家人同意，把生薑隨意亂丢，造成生薑破損、
    田邊造成遺失，我爸爸吳世民看到，跟對方口頭上制止，鄭
    睿凱開始對我爸爸大小聲，事發當時，我人也在旁邊挖生薑
    ，我開始制止雙方口頭爭執，請雙方安靜。我爸爸有聽我勸
    告有安靜下來，但是鄭睿凱開始往我爸爸的方向靠近，並且
    將手舉起來要打我爸爸，我因為怕我爸爸被攻擊 ，順勢抓
    住對方鄭睿凱的手，然後我們兩個以徒手方式互毆 。鄭睿
    凱有還手，造成我左上胸部及右前胸壁擦挫傷、右側中指擦
    傷之初期照護、右側口腔内擦挫傷等語（見警卷第2頁至第3
    頁）。復於偵查中證稱：當天我父親遠遠看到他在丟薑，就
    下來制止他的行為，他就開始對我父親大小聲，我聽到之後
    ，看到他一直靠近我父親，並對我父親說不要跟他吵，但我
    父親還是一直質問他，我就趕上前看到他揮拳要打我父親，
    我就去檔掉，雙方就發生衝突，彼此都有出手，我有受傷有
    去驗傷。我哥哥吳家宏與工人一起到場時，我們2人是扭打
    在地上，我父親抱住我、吳家宏拉開鄭睿凱等語（見偵卷第
    12頁至第13頁）；又於本院審理中證稱：鄭睿凱到現場一直
    丟薑，我爸爸上前問他為什麼要這樣丟，結果鄭睿凱就對我
    爸爸大小聲，我就從下面走上去看是什麼事情，我到的時候
    鄭睿凱出手要揍我爸爸，我就把他擋下來，就跟鄭睿凱發生
    衝突。我傷勢是跟鄭睿凱扭打被鄭睿凱打傷。鄭睿凱打我臉
    及嘴，互相拉扯，我胸前也是互相拉扯。鄭睿凱出手我擋掉
    時，是打到我的臉，警察到現場問我有無傷，檢查才知道胸
    口也是剛剛拉扯造成的傷等語（見本院卷第107頁至第111頁
    ）。 
　⑵證人吳家宏於警詢中證稱：我於109年12月27日10時30分許 
    ，在信義鄉羅娜村信和產業道路旁農田工作，我聽到有人在
    大聲爭執，我前往聲音來源查看，發現鄭睿凱已經與吳家豪
    互毆在地上翻滚，我前往制止雙方打架，我前往拉開鄭睿凱
    的身體，把他拉到旁邊，鄭睿凱就到旁邊打電話及休息，而
    我爸爸吳世民拉吳家豪，等警方及救護車前來處理等語（見
    警卷第8頁）。復於偵查中證稱：我到場時看到吳家豪與鄭
    睿凱扭打，我去拉開並報警。我拉開鄭睿凱等語（見偵卷第
    15頁）。又於本院審理中證稱：我本來是在另一個區塊，聽
    到他們打架，我跑過來看到吳家豪與鄭睿凱已經扭打在地上
    。我拉開鄭睿凱，我爸爸拉吳家豪等語（見本院卷第122頁
    ）。
　⑶證人吳世民於警詢中證稱：鄭睿凱查看生薑，未經我家人同
    意，把生薑隨意亂丟，造成生薑破損、遺失，我看到即口頭
    制止。鄭睿凱跟我說我是跟你買生薑不是跟你買垃圾，於是
    我跟鄭睿凱發口角爭執，鄭睿凱將手舉起來有想要打我的動
    作，於是吳家豪把我拉開到旁邊，然後吳家豪跟鄭睿凱兩人
    以徒手方式互毆，並在地上翻滾。我從後面抱住吳家豪把他
    拉開，吳家宏從後面把鄭睿凱拉開。我有看到吳家豪嘴巴在
    流血等語（見警卷第24頁）；復於本院審理中證稱：當時我
    在現場看到鄭睿凱在丟我們的產品，我跟他說年輕人那是我
    們辛辛苦苦所種的，你也不需要這樣丟，你這樣丟我心會很
    難過，接著他就一直對我大小聲，我靜靜的，鄭睿凱握緊拳
    頭要打我，結果吳家豪在旁邊站起來之後，要靠近順手將吳
    家豪打下去，兩個就在地上扭打了，鄭睿凱原先拳頭拿著是
    要針對我，後來是吳家豪靠過來，就順手先把吳家豪打下去
    ，之後兩人就倒在地上打架。鄭睿凱應該是打吳家豪臉部等
    語（見本院卷第116頁）。　
　⑷經核證人吳家豪、吳家宏、吳世民先後所為之證述內容，就
    被告係因何故而與吳家豪起衝突、如何毆打及毆打後續情況
    之重要基本事實，所述大致相符，並無明顯矛盾或不合常理
    之處。倘證人吳家豪、吳家宏、吳世民係虛捏情節嫁禍被告
    鄭睿凱，實無可能對於被告鄭睿凱上開行為之經過，均能證
    述綦詳，先後亦大致相符，若非親身經歷，亦當無法牢記其
    所杜撰情節。是以證人吳家豪、吳家宏、吳世民所為證述，
    已具相當之可信性。
  ⒉參以吳家豪於案發後經警方據報到場時，口腔內側及右手中
    指即有傷勢，此有傷勢照片在卷可憑（見警卷第61頁），吳
    家豪並於同日至竹山秀傳醫院急診，經該院診斷出受有左上
    胸部及右前胸壁擦挫傷、右側中指擦傷之初期照護、右側口
    腔內擦挫傷等傷害，此有竹山秀傳醫院診斷證明書可佐（見
    警卷第44頁），亦與上開證人所證述被告鄭睿凱攻擊其之部
    位及所造成之傷勢均相吻合，且被告吳家豪與被告鄭睿凱均
    有相互毆打對方等情亦互核一致。綜合上情，堪認被告鄭睿
    凱確基於普通傷害之犯意，以前揭手段傷害吳家豪，致吳家
    豪受有上揭傷勢甚明。
　⒊被告鄭睿凱雖以前詞置辯，然被告吳家豪與鄭睿凱在地上互
    毆時間短暫僅約秒鐘不到1分鐘之時間，吳家豪即被證人吳
    世民拉開，被告鄭睿凱被吳家宏拉開等情，據證人吳家豪證
    述在卷（見本院卷第111頁）， 顯見被告鄭睿凱與吳家豪互
    毆扭打在地之時間短暫，經證人吳世民、吳家宏制止隨即分
    開。而證人吳世民為吳家豪之父，吳家豪又係為捍衛吳世民
    而與鄭睿凱發生衝突，證人吳世民以抱住吳家豪之方式將吳
    家豪拉開，自無使吳家豪受有上開傷害之餘地。是被告鄭睿
    凱上開辯解顯係臨訟杜撰之詞，難認可採。
　㈢綜上，本案事證明確，被告2人上開傷害犯行，均堪認定，均
    應依法論科。　 
三、論罪科刑：
　㈠核被告2人所為，均係犯刑法第277條第1項傷害罪。
　㈡爰以行為人之責任為基礎，審酌被告吳家豪、鄭睿凱僅因被
    告鄭睿凱因查看生薑品質而與吳世民發生爭執，竟不思理性
    溝通，即率爾採取暴力行為，徒手與對方互毆，造成對方均
    受有前開之傷害，所為均實無足取。參諸被告吳家豪犯後坦
    任犯行，並表示有意與被告鄭睿凱調解，係因被告鄭睿凱提
    出之調解條件太高而無法接受；被告鄭睿凱犯後始終否認犯
    行，飾詞狡辯，迄今均未賠償吳家豪所受之損害，難認其有
    何悔意，犯後態度惡劣，兼衡被告吳家豪於本院審理時自陳
    大學畢業之智識程度、在農會上班、假日幫忙家裡種植生薑
    ，家中有父母親及兩個小孩之生活情況；被告鄭睿凱大學畢
    業之智識程度、務農、在父親公司上班、經濟狀況小康，家
    中尚有姊姊及弟弟之生活情況（見本院卷第132頁），暨其
    等犯罪之目的、手段暨所生危害等一切情狀，分別量處如主
    文所示之刑，並均諭知易科罰金之折算標準。　　 
據上論斷，應依刑事訴訟法第299條第1項前段，判決如主文。
本案經檢察官簡汝珊提起公訴，檢察官黃淑美到庭執行職務。
中　　華　　民　　國　　111 　年　　8 　　月　　 9　　日
　　　　　　　　　刑事第三庭  審判長法　官　何玉鳳
　　　　　　　　　                  法  官  顏代容
　　　　　　　　　                  法  官  李怡貞
以上正本與原本無異。
如不服本判決應於收受送達後20日內向本院提出上訴書狀，並應
敘述具體理由；其未敘述上訴理由者，應於上訴期間屆滿後20日
內向本院補提理由書（均須按他造當事人之人數附繕本）「切勿
逕送上級法院」。
告訴人或被害人如對於本判決不服者，應具備理由請求檢察官上
訴，其上訴期間之計算係以檢察官收受判決正本之日期為準。
                                    書記官  林鈺珣 
中　　華　　民　　國　　111 　年　　8 　　月　　10　　日

附錄本案論罪科刑法條全文：
中華民國刑法第277條
傷害人之身體或健康者，處5年以下有期徒刑、拘役或50萬元以
下罰金。
犯前項之罪，因而致人於死者，處無期徒刑或7年以上有期徒刑
；致重傷者，處3年以上10年以下有期徒刑。